臺灣高雄地方法院刑事判決　　　　　　　　　　　　　九十年度訴字第二八二四號
　　公　訴　人　臺灣高雄地方法院檢察署檢察官
　　被　　　告　丁○○
　　指定辯護人　本院公設辯護人乙○○
　　被　　　告　甲○○
　　右　一　人　鄭國安律師
　　選任辯護人　吳麗珠律師
　　　　　　　　陳炳彰律師
右列被告因違反毒品危害防制條例案件，經檢察官提起公訴（九十年度偵字第一四七
九三號、第六一二一號），本院判決如左：
    主  文
丁○○、甲○○均無罪。
    理  由
一、公訴意旨略以：被告丁○○自民國九十年二月起先後多次與被告甲○○共同基於
    販賣第一級毒品海洛因之犯意聯絡，由甲○○提供海洛因給丁○○，再由丁○○
    攜帶價值新台幣（下同）二千元之海洛因前往高雄市不詳地點販賣予綽號「耀玲
    」之男子及其他不特定人，甲○○又基於概括犯意，自九十年二月起至九十年三
    月十五日止，在高雄市○○○路六五三號六樓之二甲○○、丁○○、丙○○租屋
    處，以五百元至一千元不定之價格售予丁○○，嗣於九十年三月二十二日下午六
    時許，經警在上址扣得甲○○所有之海洛因二包、空白夾鏈袋及電子磅秤，另在
    甲○○身上扣得海洛因九包，因認被告二人共同涉有違反毒品危害防制條例第四
    條第一項連續販賣第一級毒品罪嫌等語。
二、按犯罪事實應依證據認定之，無證據不得推定其犯罪事實，刑事訴訟法第一百五
    十四條定有明文。又按被告之自白為證據之一種，須非出於強暴、脅迫、利誘、
    詐欺或其他不正之方法，且與事實相符者，方得採為證據，故被告雖經自白，仍
    應調查其他必要之證據，以察其與事實是否相符，苟無法證明其與事實相符，根
    本即失其證據之證明力，不得採為判斷事實之根據。再刑事訴訟法上所謂認定犯
    罪事實之證據，係指足以認定被告確有犯罪行為之積極證據而言，如未能發現相
    當證據或證據不足以證明，自不能以推測或擬制之方法，以為裁判基礎，最高法
    院四十六年台上字第八０九號、二十九年上字第三一○五號及同院四十年台上字
    第八十六號分別著有判例，而無論直接證據或間接證據，其為訴訟上證明，須於
    通常一般人均不至於有所懷疑，而得確信其為真實之程度者，始得據之為有罪之
    認定，倘其證明尚未達此一程度，而有合理性懷疑之存在時，即無從為有罪之認
    定，若不能證明被告犯罪者，應諭知無罪之判決，刑事訴訟法第三百零一條第一
    項定有明文，合先敘明。
三、公訴人認被告甲○○、丁○○涉有毒品危害防制條例第四條第一項販賣一級毒品
    海洛因之犯行，無非以被告丁○○於警訊時之自白及證人丙○○之供述，並扣案
    之毒品等為論據。惟訊據被告二人均堅決否認有販賣海洛因之犯行，被告甲○○
    辯稱：伊不認識「耀玲」，伊沒有賣海洛因給丁○○等語。其辯護人亦辯稱：查
    獲毒品之住處係丁○○所租，與被告甲○○無涉，另被告丁○○於警訊中所言，
    依被告丁○○所陳係與警察交換條件所致，事實上海洛因是被告二人合買供自己
    吸食用，是足認被告甲○○並無販賣海洛因之犯行等語。被告丁○○則辯稱：在
    警局沒有作筆錄，是警察做完筆錄，再拉伊的手去簽，那天伊神智不清，伊沒有
    販賣毒品，在檢察官處所言，係因與甲○○有糾紛，所以誣陷他等語。經查：
    (1)被告丁○○於警訊時係陳稱：「曾於九十年二月底及三月十五左右，在現租處
      以新台幣五百元及一千元之價格向丙○○購買毒品海洛因二次。」「另從九十
      年二月初開始，亦曾陸續向甲○○購買毒品海洛因約十餘次，價格為五百元至
      一千元不等，最後一次約於九十年三月十五日在現租處向甲○○購買毒品海洛
      因，價格為新台幣一千元。」「那都是甲○○叫我拿去販售予不特定人士，每
      次最少販售毒品海洛因新台幣二千元以上，每日約販賣毒品五、六次，其中我
      僅認識一名綽號耀玲之男子，事後僅獲得由甲○○提供之少量免費的毒品海洛
      因吸食。」（見九十年三月二十二日警訊筆錄）而足認被告有自白販賣第一級
      毒品海洛因，惟被告對此一自白則以前揭情詞置辯，對此，經證人姜國榮即當
      時負責製作筆錄之偵查員到庭證稱係一問一答所做，並非自編筆錄內容，且被
      告未有胡言亂語或神智不清等情等語（見本院九十一年一月二十五日訊問筆錄
      ），且經本院當庭勘驗被告於警訊時之錄音帶，勘驗結果：一、警方有告知其
      權利。二、訊問內容採一問一答，其間並無恐嚇、利誘等不法情事，被告回答
      問題清楚，並無神智不清、胡言亂語的情況。三、被告拒絕夜間訊問，故錄音
      中止。四、翌日上午九點繼續訊問。五、訊問過程被告有嘔吐聲音，身體似有
      不舒服情形，經警詢問後有中止訊問。六、筆錄內容與錄音內容相符。（見本
      院九十一年二月二十二日訊問筆錄），是依錄音帶內容所顯示，其中並無何異
      常之現象，且被告答話之聲音亦屬正常，是被告所辯神智不清云云，即非可採
      。
    (2)又被告丁○○於警訊時雖自白有與被告甲○○販賣第一級毒品海洛因之犯行，
      惟於本院調查時即否認有販賣毒品之犯行，並稱因與被告甲○○有糾紛故為陷
      害等語，則被告丁○○於警訊時所為之自白是否與事實相符，即應再調查其他
      必要之證據。
    (3)本件之查獲經過，依證人姜國榮即查獲警員到庭證稱：「是的。我們在大順二
      路六五三號大樓中庭盤查丁○○，丁○○坦承有吸毒，但否認他住在該棟六樓
      ，只是承認他剛在樓上吸完毒，後來我們上六樓門口等，就等到丙○○，發現
      他被通緝，從他身上搜到大門鑰匙，我們進入後就發現裡面桌上、抽屜都有海
      洛因。」「（問當天為何會到該棟大樓？）是收到線報說該棟大樓六樓有人在
      吸毒。」「他們說槍枝、毒品不是他們的，是甲○○的，我們就請丙○○叫甲○○過來，後來甲○○過來，他身上有一包海洛因，就丟在門口。」（見本院
      九十一年一月二十五日訊問筆錄），後並經警當場查獲疑似毒品海洛因三包、
      夾鏈袋一大包、電子磅秤、安非他命等物，另於被告甲○○身上亦查獲疑似毒
      品海洛因之物，對此，被告甲○○則稱：被查獲的海洛因是伊自己要吸的，另
      在大順路該處所查獲之物非其所有，大順路之處所亦非伊所承租，磅秤、夾鏈
      袋不知為何人所有等語。（見本院九十年十二月二十一日、九十一年一月十一
      日訊問筆錄）被告丁○○則先稱：大順路之住處是甲○○要伊出面租的，磅秤
      、夾鏈袋是甲○○的，因為磅秤放在桌上，伊就自己拿來用，磅秤是用來測量
      自己要施用的量等語（見本院九十一年一月十一日訊問筆錄）。後又改稱：該
      住處是伊自己要租的，磅秤是伊的，當時在外面怕有麻煩等語（見本院九十一
      年三月二十九日訊問筆錄）。而查：證人丙○○於警訊時稱：「警方當場起獲
      改造槍枝、...、電子磅秤等物，我不知係何人所有。」「（問該屋由何人承
      租？）係由丁○○承租，我沒有住該處所。」「（問所吸食毒品海洛因來源為
      何？）係向一名綽號阿龍之男子購買。」「（問另向何人購買過？）沒有。」
      （見九十年三月二十三日警訊筆錄），是核證人所述，與被告甲○○所陳相符
      ，故亦應以被告丁○○後所改稱者較足採，而足認該處所係被告丁○○所承租
      ，至該處所既係被告丁○○所承租，則被告甲○○上開所辯在該處所所查獲之
      物不是伊所有等語，即非不可採信。另經警於大順二路六五三號六樓之三所查
      獲被告丁○○所有之疑似海洛因三包，經鑑定淨重四十九點三公克，並未發現
      毒品成分，有法務部調查局編號000000000號鑑定通知書在卷足憑，
      另夾鏈袋一大包亦無海洛因之反應，有高雄醫學大學附設中和紀念醫院九十一
      年一月二十二日報告編號九一０一－八一號檢驗報告在卷足參，至被告甲○○
      、丁○○於查獲當日所採集之尿液，經送驗結果，均呈甲基安非他命及嗎啡陽
      性反應，亦有高雄市立凱旋醫院九十年四月二十日高市凱醫檢字第九十號煙毒
      尿液檢驗成績書足證，而於現場所查獲之磅秤、吸食器經檢驗亦僅呈甲基安非
      他命之陽性反應，此有高雄醫學大學附設中和紀念醫院九十一年一月二十二日
      報告編號九一０一－八０、八二號檢驗報告二紙在卷足參。從而，本件警方既
      係因獲線索表示該處所有人施用毒品而前往查緝，於現場時亦僅發現被告丁○○及丙○○，且僅據被告丁○○表示有施用毒品之犯行，而現場所查獲被告丁○○所有之物品，除有安非他命及吸食器外，其磅秤亦僅呈有甲基安非他命之
      陽性反應，此外，並無何有與毒品海洛因相關之物品，而被告甲○○又係於警
      方查獲後，經丙○○之聯繫而到現場，始於其身上發現毒品海洛因（淨重十一
      點一六公克，純度百分之六十點一六，見法務部調查局編號00000000
      0號鑑定通知書），對此，被告甲○○亦稱係供自己施用，因放在家裡不方便
      ，故帶在身上等語，而被告二人經採尿檢驗後，亦確足認均有施用毒品海洛因
      之習性，是綜上所述，被告甲○○所辯：所查獲之毒品海洛因係供伊施用，並
      非販賣等語，尚非不可採信。
    (4)至證人丙○○於警訊時所證，如前所述，其僅稱及大順二路之處所係被告丁○○所承租，且對於該處之物品係何人所有並不知情等語，此外，並未論及被告
      甲○○、丁○○有販賣毒品海洛因之犯行，是公訴人認丙○○所述與被告丁○○於警訊中自白販賣毒品海洛因情節相符，即有誤會。
四、綜上所述，本件被告甲○○自始即否認有販賣毒品海洛因之犯行，而被告丁○○
    雖於警訊時自陳販賣毒品海洛因及幫被告甲○○販賣毒品海洛因，惟於本院審理
    時則亦否認有販賣毒品海洛因之情事，另於現場雖查獲疑似毒品海洛因之白色粉
    末物，惟經鑑定並無毒品成分，且現場所查獲其餘物品均無何與毒品海洛因相關
    之物，已如前述，是並未查獲有何屬被告丁○○所有足供認係販賣毒品海洛因之
    物。再者被告甲○○並未住於大順二路之處所，係經警方要求後由丙○○通知才
    至該處所，故後雖於被告甲○○身上另查獲毒品海洛因，惟被告甲○○亦稱係供
    自己施用，不便放在家裡，才帶在身上等語。而經採尿檢驗，被告二人又確有施
    用毒品海洛因之犯行，且觀之警方之所以查獲本案，亦係經檢舉得知該處有人在
    施用毒品等情，而證人丙○○亦未證及被告二人有販賣毒品之情，是依上述，被
    告二人所辯，僅有施用毒品海洛因，並未販賣等情，即非不足採信，此外，並無
    何足認被告二人有販賣毒品海洛因之積極證據，從而，本件除被告丁○○嗣已否
    認之供述及後另在被告甲○○身上所查獲之毒品海洛因外，並無直接或間接證據
    足以認定被告二人有販賣毒品海洛因之事實，本件既無積極之證據足以認定被告
    二人有販賣海洛因之行為，即屬不能證明被告二人有販賣海洛因營利之犯行，是
    依前揭說明，自應依法為被告二人無罪判決之諭知。
五、據上論斷，應依刑事訴訟法第三百零一條第一項，判決如主文。
中      華      民      國      九十一      年      六      月    七    日
                                  臺灣高雄地方法院刑事第四庭
                                      法  官  楊  國  祥
右正本證明與原本無異。
如不服本判決，應於判決送達後十日內，向本院提出上訴狀。
                                      書記官  陳  怡  真
中    華    民    國    九十一    年       六      月       七         日
